臺灣高等法院臺南分院刑事判決　　　　100年度上易字第447號
上　訴　人
即　被　告　舒松柏
上列上訴人因傷害案件，不服臺灣嘉義地方法院一００年度易字
第三九七號中華民國一００年六月二十八日第一審判決（起訴案
號：臺灣嘉義地方法院檢察署一００年度偵字第一七四號），提
起上訴，本院判決如下：
    主  文
上訴駁回。
    事  實
一、舒松柏與黃有銘係朋友關係。因舒松柏積欠黃有銘友人綽號
    「牛肚」之人新臺幣（下同）一千元，已由黃有銘代償，黃
    有銘遂於民國九十九年十二月十三日十一時三十分許，至嘉
    義市西區「興嘉公園」內，向舒松柏催討債務，嗣二人一言
    不合，舒松柏竟基於傷害之犯意，持瑞士刀刺向黃有銘之左
    手肘及背部，致黃有銘受有左手肘開放性傷口二點五×零點
    七公分，背部開放性傷口一點八×二點五公分等傷害。
二、案經黃有銘訴由嘉義市警察局第一分局報告臺灣嘉義地方法
    院檢察署檢察官偵查起訴。
    理  由
一、按被告以外之人於審判外之陳述，雖不符前四條之規定，而
    經當事人於審判程式同意作為證據，法院審酌該言詞陳述或
    書面陳述作成時之情況，認為適當者，亦得為證據；刑事訴
    訟法第一百五十九條之五第一項定有明文。本件下列所引用
    之供述證據，被告及檢察官於準備程序及審判程序均同意有
    證據能力（見本院卷第二五頁、第三九頁），本院審酌該等
    證據作成時之情狀，並無違法或不當等情形，認為以之作為
    本案之證據亦屬適當，依上開規定，自具有證據能力。另其
    餘非供述證據亦均經法定程序取得，無不得為證據之情形，
    自均有證據能力。
二、訊據被告舒松柏矢口否認有何傷害犯行，辯稱：九十九年十
    二月十三日當天上午九時許，伊到「興嘉公園」看別人下棋
    ，因伊先前積欠黃有銘之友人綽號「牛肚」之人一千元，伊
    事先打電話給黃有銘央其轉告「牛肚」讓伊慢點還款，黃有
    銘問明伊所在位置，即至「興嘉公園」找伊。黃有銘到現場
    後，態度不佳，稱今天不還錢，就要打伊，旋走到伊左邊，
    伊站起來欲離開，黃有銘卻用身體擋伊，並用左手抓伊腰間
    上的腹部，右手舉起來握拳要打伊，伊一直用手撥開，之後
    就掙脫離去，並未持瑞士刀刺傷黃有銘，且黃有銘當天所著
    衣服並無刺傷之痕跡等語，惟查：
(一)、告訴人黃有銘於原審審理時陳稱：「當天上午九時多，舒松
    柏打電話給我，當時我在睡覺，後來他又打給我，跟我說要
    還我一千元，他跟我說他在『興嘉公園』，我之後就到公園
    去找他，我到公園去，他又跟我說他沒有錢，我就跟他說『
    你不就在給我莊肖維（台語）』，我當時本來在他後面，他
    坐著在下棋，之後他站起來轉過身面對我，從腰際間手機套
    內拿出瑞士刀（折疊式），把刀子打開，刺到我的左手，但
    他怎麼刺到我的背後我不知道，後來他離開後我馬上打一一
    ０電話報警，我也有打電話給我朋友，我朋友叫我趕緊去看
    醫生，我是等警察來現場處理後才去看醫生，李新楠當時在
    旁邊有目擊，就騎摩托車去警察局報案，並幫我叫救護車。
    之後警車與救護車一起到現場，我是坐救護車與李新楠一起
    去醫院的。」等語明確（見原審嘉簡字第四四一號卷第五一
    頁）。告訴人黃有銘於事件發生後旋於十一時四十六分許，
    以其持用門號0000000000號行動電話撥打一一０
    報警，有該門號通聯紀錄及嘉義市政府警察局指揮中心受理
    一一０報案紀錄單在卷可憑（見同上卷第六七、六八頁)，
    且於警方至現場處理後即於同日中午十二時乘坐救護車離開
    現場至醫院急診，主訴為：「背部、左手前臂被瑞士刀刺到
    」，診斷結果為左手肘開放性傷口二點五×０點七公分，背
    部開放性傷口一點八×二點五公分等情，有財團法人天主教
    聖馬爾定醫院（下稱聖馬爾定醫院）一００年五月二十三日
    （一００）惠醫字第０六０二號函附病歷資料（見同上卷第
    第七二至八三頁）、告訴人黃有銘之診斷證明書、受傷照片
    二幀（見警卷第一八、二０頁）在卷可參，衡酌告訴人黃有
    銘上開撥打一一０報警、至醫院急診之經過甚為密接，且其
    係在公共場所（即興嘉公園）及大庭廣眾下與被告發生糾紛
    ，旋乘坐到場之救護車至醫院，則其所受上開傷害，應非自
    己事後加工造成，堪予認定。
(二)、證人李新楠於原審審理時結證稱：「（你於九十九年十二月
    十三日上午為何會到興嘉公園？）我是去公園散步，順便要
    去公園旁邊的加水站提水，在公園時我沒有拿水桶，當時水
    桶已經裝滿水了放在機車上。」。「（你當時位在何處？距
    離二名被告多遠？）站在『興嘉公園』旁邊花園的牆附近，
    距離二被告約三、四公尺左右（隔一個下棋桌子）。「（被
    告二人發生爭執時，周圍是否有人群站立圍觀？）有，很多
    ，下棋的人跟其他不認識的人都站在旁邊看。但是並沒有把
    他們圍住，站在旁邊聽他們吵」。「（請詳述你看到的事件
    始末？）我一開始聽到黃有銘跟舒松柏要一千元，但什麼一
    千元我不清楚，舒松柏很生氣的站起來，跟黃有銘面對面，
    我當時本來在舒松柏的背後，黃有銘右手握拳好像要打舒松
    柏的樣子，舒松柏身體也靠過去，不是要離開的意思，看起
    來像是要打架的意思。然後黃有銘的左肩與舒松柏的胸膛靠
    在一起，我走過去本來想要勸架，距離他們約一步，所以我
    有看到他們二人身體靠在一起的情形，突然舒松柏退後一步
    ，右手從腰際拿出一把折疊刀，把刀子翻開，第一刀捅黃有
    銘的左手，第二刀再捅過去，捅到黃有銘的後背，好像是黃
    有銘因為被刺到手，所以才轉過身來，被捅到背，舒松柏就
    到車上好像要拿什麼東西，有人跟舒松柏說你趕快走，舒松
    柏才駕車趕快離去。」等語（見同上卷第五二至五四頁），
    與其於警詢及偵查中證述之經過一致，並與告訴人黃有銘所
    述經過大致相符。而證人李新楠於事發後係親自至八掌派出
    所報案，有臺灣嘉義地方法院檢察署公務電話紀錄單在卷可
    憑（見偵卷第二二頁），且依告訴人黃有銘所持00000
    00000號行動電話之通聯紀錄，事發當時，告訴人黃有
    銘並無撥打予證人李新楠之紀錄，此有上開通聯紀錄在卷可
    參，堪認證人李新楠於事發時確在現場目擊。況證人李新楠
    與被告並無何嫌隙，此為被告所自承，當無甘冒偽證罪責追
    訴之風險，虛構證詞誣陷被告，是證人李新楠上開證述，應
    可採信。至被告抗辯證人李新楠於一００年五月三日在臺灣
    嘉義地方法院帶一身上有刺青之陌生人向伊恐嚇十萬元一節
    ，果為真實，被告於斯時即可向法院法警室請求保護或檢舉
    或向司法機關申告，乃全未採取任何積極作為，其於五個月
    後始向本院請求向臺灣嘉義地方法院請求調閱監視錄影帶，
    實違背常理，本院認該證據與本案無關，自無調閱之必要。
(三)、證人李娉娟雖於原審審理時結證稱：「（你於九十九年十二
    月十三日是否有到興嘉公園？）是」。「（通常約幾點到公
    園？）都是早上去，待到幾點不一定」。「（當天你到興嘉
    公園時，二名被告是否均已在公園內？）應該有」。「（你
    當時位在何處？距離二名被告多遠？）當時我在靠近南京路
    的公園運動，他們那裡下棋的地方已經有一堆人在那裡，被
    告是否已經都在那裡我不知道」。「（被告二人發生爭執時
    ，周圍是否有人群站立圍觀？）我沒有注意，應該是有」。
    「（距離二被告多遠？）約從法官席到法庭門口的距離」（
    當庭以量尺測量約七點五公尺）。「（你與被告二人間是否
    都沒有人擋住？）應該是有人擋住，但是我就遠遠的看」。
    「（有無走到他們那邊去看？）是有往前幾步」。「（你看
    到什麼？）我聽到黃有銘說不還錢要打人，然後看到舒松柏
    站起來要走，黃有銘擋住不讓他走」。「（為何會覺得舒松
    柏是站起來要走？）遠遠的看是這樣」。「（接下來看到什
    麼？）看到黃有銘用左手拉舒松柏腰際，右手舉起拳頭，他
    就這樣一直拉著他，然後舒松柏就走了，之後我也走了」。
    「（是否記得舒松柏當天穿著？）有穿一般冬天穿的厚外套
    ，黃有銘穿暗色的外套」。「（該二被告你原來是否認識？
    ）不認識」。「（舒松柏如何找到你作證？）因為我每天都
    到公園去，舒松柏是事發後過幾天在公園找到我，拜託我幫
    他作證」。「（當天有無警車及救護車到公園？）我不知道
    」。「（你說被告二人在拉扯，那舒松柏如何拉扯？）他就
    把被告黃有銘撥開。」等語（見原審嘉簡卷第五八至六一頁
    ），表示事發當天係被告舒松柏欲離去，遭告訴人黃有銘阻
    擋，告訴人黃有銘並以左手拉被告舒松柏腰際，被告舒松柏
    僅用手撥開告訴人黃有銘後旋即離去，並未傷害告訴人黃有
    銘。然依證人李娉娟所述其當時站立之位置，距離被告舒松
    柏、告訴人黃有銘發生爭執之所在地，尚有約七點五公尺，
    中間並有人群阻擋，且被告、告訴人發生爭執之所在地原係
    一群人在下棋，依證人李新楠所述：當時下棋的人跟其他不
    認識的人都站在旁邊看，則證人李娉娟站在遠處，被告、告
    訴人身旁復有多人圍觀，證人李娉娟是否能看到被告、告訴
    人發生爭執之經過、二人互動之全貌，實有疑義。參以前揭
    所述，告訴人所受上開傷害，應非事後加工造成，且李娉娟
    既到公園運動，於被告與黃有銘發生爭執離去後，李娉娟亦
    隨即離開，對黃有銘為救護車送往醫院急救等情，竟然不知
    ，實與事實有悖，是證人李娉娟上開證詞並不足採。
(四)、告訴人於九十九年十二月十三日上午十一時三十分左右與被
    告發生糾紛時所穿之外套經本院勘驗結果為：黑色外套，外
    套左後背部、左手手肘傷口有膠帶黏貼之痕跡，經撕開膠帶
    ，外套撕裂處有經針線縫起，針線縫合處左後背的長度約四
    公分（直向），手肘部位約七點五公分（橫向），此有本院
    審判筆錄在卷可稽（見本院卷第三九頁）。告訴人所著外套
    縫合處，核與告訴人受傷之部位相符，益徵告訴人所受傷害
    應為真正，而非自行加工。又告訴人上開外套業經清洗，當
    時受傷時確留有血跡等情，業據證人即告訴人於本院審理時
    結證在卷（見同上頁），衡酌本案發生時間距今已近九個月
    ，告訴人之外套未見血跡，自不足資為被告之有利證據。又
    被告請求向臺灣嘉義地方法院檢察署調閱偵訊光碟以證明告
    訴人無法答覆外套破在何處一節，既經告訴人執上開外套於
    本院勘驗如上，本院認已無必要，附此敘明。
(五)、依上所述，被告辯稱未以瑞士刀傷害告訴人，顯係卸責之詞
    ，委無足採。被告於上開時、地，以瑞士刀刺傷告訴人之犯
    行，堪以認定，應予依法論科。
三、核被告舒松柏所為，係犯刑法第二百七十七條第一項之傷害
    罪。
四、原審以上訴人即被告罪證明確，適用上開法文論罪科刑，並
    爰審酌被告二專肄業之智識程度，有妨害自由、傷害等前案
    紀錄，有臺灣高等法院被告前案紀錄表在卷可憑，本件因遭
    告訴人催討一千元之債務，心生不滿，即以瑞士刀刺傷告訴
    人之左手肘及背部，及其犯罪之動機、目的、手段惡劣，告
    訴人受傷之程度、被告犯後矢口否認犯行，態度非佳及檢察
    官求刑之意見等一切情狀，量處有期徒刑七月，核其認事用
    法均無不合。又量刑輕重係屬事實審法院得依職權自由裁量
    之事項，苟已斟酌刑法第五十七條各款所列情狀而未逾越法
    定刑度，不得遽指為違法。又在同一犯罪事實與情節，如別
    無其他加重或減輕之原因，下級審量定之刑，亦無過重或失
    輕之不當情形，則上級審法院對下級審法院之職權行使，原
    則上應予尊重。本件原審已依刑法第五十七條之規定審酌被
    告之上開一切情狀，而量處罪刑，原審量刑難認有何刑度過
    重情形。上訴意旨仍執陳詞，否認犯罪，任意指摘原判決不
    當，為無理由，應予駁回。
五、據上論斷，應依刑事訴訟法第三百六十八條，判決如主文。
本案經檢察官謝錫和到庭執行職務。
中    華    民    國    100    年    10    月    5    日
                  刑事第二庭    審判長法  官  葉居正
                                      法  官  張桂美
                                      法  官  陳春長
以上正本證明與原本無異。
不得上訴。
                                      書記官  邱如
中    華    民    國   100    年    10    月    5     日
附錄論罪法條：
中華民國刑法第277條
（普通傷害罪）
傷害人之身體或健康者，處3年以下有期徒刑、拘役或1千元傷害